臺灣板橋地方法院刑事判決　　　　　　　100年度易字第314號
公　訴　人　臺灣板橋地方法院檢察署檢察官
被　　　告　張德麟
　　　　　　吳承洋
上列被告因妨害自由等案件，經檢察官提起公訴（99年度偵字第
19578、32456號），本院判決如下：
    主  文
張德麟共同以加害生命、身體之事，恐嚇他人致生危害於安全，
累犯，處有期徒刑月，如易科罰金，以新臺幣壹仟元折算壹日
；又共同以強暴妨害人行使權利，累犯，處有期徒刑月，如易
科罰金，以新臺幣壹仟元折算壹日。應執行有期徒刑伍月，如易
科罰金，以新臺幣壹仟元折算壹日。
吳承洋共同以加害生命、身體之事，恐嚇他人致生危害於安全，
累犯，處拘役肆拾日，如易科罰金，以新臺幣壹仟元折算壹日；
又共同以強暴妨害人行使權利，累犯，處拘役肆拾日，如易科罰
金，以新臺幣壹仟元折算壹日。應執行拘役柒拾日，如易科罰金
，以新臺幣壹仟元折算壹日。
張德麟、吳承洋其餘被訴傷害部分，均公訴不受理。
    事  實                                              
一、張德麟前於民國93年間，因竊盜案件，經臺灣士林地方法院
    以93年度易字第383 號判處有期徒刑1 年6 月確定，於95年
    5 月2 日縮短刑期假釋出監，所餘刑期交付保護管束，於95
    年6 月15日保護管束期滿，假釋未經撤銷，未執行之刑以已
    執行論。吳承洋前於95年間，因偽造文書案件，經臺灣士林
    地方法院以95年度易字第1521號判處有期徒刑3 月確定，於
    96年4 月30日易科罰金執行完畢。
二、詎其等猶不知悔改，張德麟於99年7 月8 日某時，駕駛車牌
    號碼6751-QD 號自用小客車搭載楊巧鈴前至桃園縣楊梅市某
    處找朋友，惟返家後卻發現其置於汽車座椅中間置物箱內之
    紅寶石戒指1 只不翼而飛，因而懷疑該戒指係遭楊巧鈴所竊
    ，張德麟乃於同年7 月10日上午8 時許，先以電話聯繫吳承
    洋告知上情後，張德麟即於同（10）日上午10時許，單獨前
    往楊巧鈴向洪錫欽所借住之臺北縣五股鄉（現改制為新北市
    五股區，以下同）登林路81之17號11樓之處所，並質問楊巧
    鈴是否竊取其所有之紅寶石戒指，然因楊巧鈴堅詞否認有竊
    取紅寶石戒指之情，張德麟竟基於傷害之犯意，在上址處所
    客廳內，徒手毆打楊巧鈴頭部，並踢踹其腹部。其後，因楊
    巧鈴始終未交出紅寶石戒指，張德麟於同日15時許即聯繫吳
    承洋到場，嗣吳承洋於同日16時許到場後，張德麟與吳承洋
    即共同基於恐嚇安全之犯意聯絡，由吳承洋出言對楊巧鈴恫
    稱：「不承認沒有關係，等一下要把你帶山上埋」等語，張
    德麟則出言對楊巧鈴恫稱：「不承認沒有關係，我叫我小弟
    輪姦你」等語，其等以此加害生命、身體之事恐嚇楊巧鈴，
    使楊巧鈴因心生畏懼，致生危害於楊巧鈴之安全。嗣張德麟
    、吳承洋2 人因逼問楊巧鈴未果，其等為迫使楊巧鈴能同至
    警局協調上開紅寶石戒指失竊之情，乃另共同基於妨害自由
    、傷害之犯意聯絡，由吳承洋在未經楊巧鈴同意下，即擅自
    取走楊巧鈴包包內之手機、鑰匙、現金及身分證件等物，2
    人並以推拉之方式強迫楊巧鈴離開上址住處，使楊巧鈴行此
    無義務之事，復在後推打楊巧鈴，致楊巧鈴受有頭部外傷、
    腹部、背部挫傷之傷害（張德麟、吳承洋所涉傷害部分，業
    據楊巧鈴於本院審理時撤回告訴）。嗣楊巧鈴遭張德麟及吳
    承洋脅迫至該住處大樓大廳時，楊巧鈴趁機向該住處社區警
    衛邵天生求救並借用電話報警，而員警據報後，於同日17時
    40分許，在上址當場查獲張德麟，而吳承洋則趁隙脫逃，員
    警並於張德麟所有上開自小客車內起獲楊巧鈴所有之手機2
    支、鑰匙1 副、手機電池2 個、現金新台幣（以下同）800
    元、楊巧鈴之健保卡、身分證各1 張等物，始查悉上情。
三、案經楊巧鈴訴由臺北縣政府警察局（現改制為新北市政府警
    察局）蘆洲分局移送暨臺灣板橋地方法院檢察署檢察官簽分
    偵查起訴。
    理  由
壹、程序方面：
    按刑事訴訟法第159 條第1 項雖規定，被告以外之人於審判
    外之言詞或書面陳述，除法律有規定者外，不得作為證據。
    惟同法第159 條之5 第1 、2 項已規定，經當事人於審判程
    序同意作為證據，法院審酌該言詞陳述或書面陳述作成時之
    情況，認為適當者，亦得為證據。當事人、代理人或辯護人
    於法院調查證據時，知有第159 條第1 項不得為證據之情形
    ，而未於言詞辯論終結前聲明異議者，視為有前項之同意（
    指同條第1 項之同意作為證據），此乃第159 條第1 項所容
    許，得作為證據之例外規定之一。經查，本案被告張德麟、
    吳承洋及檢察官於言詞辯論終結前，均未就判決所引用之各
    該被告以外之人於審判外之陳述（含共同被告基於被告以外
    之人身分所為陳述）及所調查之證據主張有刑事訴訟法第
    159 條第1 項不得為證據之情形，本院復審酌各該證據作成
    時並無違法及證明力明顯過低之瑕疵等情況，認為適當，是
    本案經調查之證據均有證據能力。至以下所引其餘非屬供述
    證據部分，既不適用傳聞法則，復查無違法取得之情事存在
    ，自應認同具證據能力。
貳、實體方面
甲、有罪方面：
一、被告吳承洋部分：
    上揭事實，業據被告吳承洋於本院審理時坦承不諱，核與證
    人即告訴人楊巧鈴於偵查中指述情節相符，且據證人邵天生
    、洪錫欽於偵查中、本院審理時結證明確，復有扣案之手機
    2 支、鑰匙1 副、手機電池2 個、現金800 元、健保卡、身
    分證各1 張可證，是被告吳承洋上開不利於己之自白既有上
    開證據足資補強，應堪信為真實。
二、被告張德麟部分：
  (一)訊據被告張德麟固坦承於前揭時日曾至告訴人上址處所找告
    訴人乙情不諱，惟矢口否認有何強制、恐嚇犯行，並辯稱：
    伊是徵得告訴人楊巧鈴同意後要一起去派出所製作筆錄，伊
    並沒有恐嚇告訴人，亦無強制告訴人，伊對她都是好言好語
    云云。經查：
  (二)證人即告訴人楊巧鈴於偵查中結證稱：伊於案發時被張德麟
    叫醒，他說伊偷走他的紅寶石，伊不理他，因伊根本沒有偷
    走他的東西，他就在客廳用手毆打伊臉部，且用腳踹伊肚子
    及背部，導致伊受傷，後來又有一位成年男子進來（即吳承
    洋），該名男子對伊說「不承認沒有關係，等一下要把我帶
    到山上埋」等語，該名男子又從伊的包包拿走伊的手機2 支
    、鑰匙、錢及身分證件後，並叫伊跟著他與張德麟走；張德
    麟和伊說「不承認沒有關係，我叫我小弟輪姦你」等語，而
    該名男子在後面推伊走，張德麟走在前面，伊和他們說伊不
    要去，他們就硬把伊拉著走，之後走到警衛室那邊時，伊就
    跑進警衛室請他們幫伊報警；案發時伊很害怕，因為被告張
    德麟說要把伊帶到山上去輪姦伊等語（見臺灣板橋地方法院
    檢察署99年度偵字第19578 號偵查卷第86、87頁）；與證人
    洪錫欽於偵、審中結證稱：伊記得案發當日早上，張德麟打
    電話來問楊巧鈴是否在伊住處，伊說有，他說他的紅寶石不
    見，他懷疑是楊巧鈴拿走，後來，他進入伊住處後，就直接
    到楊巧鈴的房間把她的皮包拿到客廳看，看完之後，就把楊
    巧鈴叫起床，並要她把紅寶石拿出來，楊巧鈴說她沒有拿就
    是沒有拿，張德麟有打電話聯絡他的朋友過來，張德麟的朋
    友就說要把楊巧鈴帶出去，要嚇她，之後，伊看到張德麟走
    在第一個，並按電梯，楊巧鈴走在中間，張德麟的朋友走在
    最後面，好像有推、打楊巧鈴等語（見同上偵查卷第68頁、
    本院卷100 年7 月6 日審判筆錄第5 頁）；及證人邵天生於
    偵、審中結證稱：案發時楊巧鈴從住處跑到門口警衛室叫伊
    幫她報警，說有人要把他押走，後來我們打電話給派出所，
    員警約3 分鐘後就到場處理；現場有2 位男生，不讓楊巧鈴
    走出大門，他們就擋在警衛室門口，當時楊巧鈴的神色是很
    怕被那2 名男子帶走等語（見同上偵查卷第70頁、本院卷
    100 年10月27日審判筆錄第5 頁），均互核相符，足認告訴
    人上開指述並非子虛，應堪採信。
  (二)至被告張德麟雖以前揭情詞置辯，惟查，被告張德麟於警詢
    中自承：伊出言恐嚇她，是想逼她把東西交出來，且伊當時
    知道曉克（即吳承洋）有翻找楊巧鈴的皮包，但伊不知道為
    何曉克會將楊巧鈴的證件物品丟在伊車上等語（見同上偵查
    卷第11頁），復於偵查中供承：伊因為怕楊巧鈴跑掉，所以
    才找吳承洋來幫忙等語（見同上偵查卷第95頁），核與同案
    被告吳承洋於偵查中供稱：案發當日早上8 時許張德麟傳簡
    訊給伊說「有件事請我務必幫忙」，伊回電給他問他什麼事
    ，他說他紅寶石被偷，他說他目前可以處理，若不能處理再
    叫伊過去忙，等到該日下午3 時許，他就打電話叫伊過去幫
    忙等語相符（見同上偵查卷第127 、128 頁），足徵被告張
    德麟確因懷疑告訴人竊取其所有之紅寶石戒指，才以上開言
    詞恐嚇告訴人，且為避免告訴人不願意偕同至警局處理上開
    竊案，故聯繫同案被告吳承洋前來協助其脅迫告訴人前往警
    局處理之情無訛。再者，衡以被告張德麟若僅對告訴人「好
    言好語」，且僅係陪伴告訴人報警者，其何需聯繫同案被告
    吳承洋前來協助？足見被告張德麟上開所辯，顯屬無稽。況
    且，告訴人楊巧鈴所有之手機2 支、鑰匙1 副、手機電池2
    個、現金800 元、健保卡、身分證各1 張等物，確實係在被
    告張德麟所駕駛之車牌號碼6751-QD 號自用小客車內所查獲
    ，此有臺北縣政府警察局蘆洲分局搜索、扣押筆錄及現場照
    片4 張附卷可稽（見同上偵查卷第27至30、35、36頁），是
    衡以同案被告吳承洋係應被告張德麟之要求才前去案發現場
    ，其與告訴人間並無任何糾紛，故若非被告張德麟授意吳承
    洋將上開告訴人之私人物品取走，並置於上開自小客車上，
    以避免告訴人趁機離去並迫使告訴人同行，則同案被告吳承
    洋豈有擅自取走告訴人上開物品之理。綜上諸節，顯見被告
    張德麟所辯顯均係事後卸責之詞，洵不足採。
  (三)綜上所述，本件事證已甚明灼，被告吳承洋、張德麟上開犯
    行均洵堪認定，應依法論科。
三、按刑法第304 條之強暴、脅迫，祇以所用之強脅手段足以妨
    害他人行使權利，或足使他人行無義務之事為已足，並非以
    被害人之自由完全受其壓制為必要。如果上訴人雇工挑取積
    沙，所使用之工具確為被告強行取走，縱令雙方並無爭吵，
    而其攜走工具，既足以妨害他人工作之進行，要亦不得謂非
    該條之強暴、脅迫行為，最高法院28年上字第3650號判例可
    資參照。是核被告2 人所為，均係犯刑法第305 條之恐嚇罪
    及同法第304 條第1 項之強制罪。再被告2 人就上開犯行間
    ，有犯意之聯絡及行為之分擔，均為共同正犯。再被告2 人
    所犯強制罪與恐嚇罪間，行為互殊、犯意各別，應予分論併
    罰。爰審酌被告張德麟、吳承洋之素行，此有被告2 人之臺
    灣高等法院被告前案紀錄表附卷可稽，另衡以被告張德麟因
    懷疑告訴人竊取其所有之紅寶石戒指，竟與同案被告吳承洋
    以前開恐嚇、強制之不法方式要告訴人協同至警局處理上開
    失竊事宜，其上開手段實屬可議，且對告訴人所造成危害非
    輕，復審以被告吳承洋犯後能坦承犯行，且涉案情節較輕；
    被告張德麟犯後仍飾詞卸責、不知所悔悟等一切情狀，爰分
    別量處如主文所示之刑，並均諭知易科罰金之折算標準，併
    定應執行之刑，及諭知易科罰金之折算標準，以資懲儆。
乙、公訴不受理部分：
一、公訴意旨略以：被告張德麟基於傷害之犯意，在上址客廳內
    ，徒手毆打告訴人楊巧鈴頭部，並踢踹其腹部。嗣被告張德
    麟持續逼迫告訴人楊巧鈴交付紅寶石，因雙方僵持不下，被
    告張德麟乃於99年7 月10日15時許聯繫被告吳承洋到場，被
    告吳承洋於同日16時許到場後，被告張德麟即與被告吳承洋
    共同另基於傷害之犯意，由被告吳承洋推打告訴人楊巧鈴，
    致告訴人楊巧鈴受有頭部外傷、腹部、背部挫傷之傷害。因
    認被告張德麟、吳承洋此部分另涉犯刑法第277 條之傷害罪
    云云。
二、按告訴乃論之罪，告訴人於第一審辯論終結前得撤回其告訴
    ，又告訴經撤回者，應諭知不受理之判決，刑事訴訟法第23
    8 條第1 項、第303 條第3 款分別定有明文。
三、查本件告訴人楊巧鈴告訴被告張德麟、吳承洋傷害案件，公
    訴人認被告張德麟、吳承洋此部分係犯刑法第277 條第1 項
    前段之傷害罪，依同法第287 條前段之規定，須告訴乃論；
    茲據告訴人於本院審理時具狀撤回本件告訴，有該撤回告訴
    狀1 紙在卷可稽，依前揭條文規定，被告張德麟、吳承洋就
    此部分所涉之上開傷害犯行部分，均應為公訴不受理之諭知
    。
據上論斷，應依刑事訴訟法第299 條第1 項前段、第303 條第3
款，刑法第28條、第304 條第1 項、第305 條、第41條第1 項前
段、第51條第5 款、第6 款，刑法施行法第1 條之1 第1 項、第
2 項前段，判決如主文。
本案經檢察官王乙軒到庭執行職務。
中    華    民    國    100   年    11    月    25    日
                  刑事第一庭    法  官  陳正偉
上列正本證明與原本無異。
如不服本判決，應於判決送達後10日內敘明上訴理由，向本院提
出上訴狀 (應附繕本) ，上訴於臺灣高等法院。其未敘述上訴理
由者，應於上訴期間屆滿後20日內向本院補提理由書「切勿逕送
上級法院」。
                                書記官  許慧禎

中    華    民    國    100   年    11    月    25    日
附錄本案論罪科刑法條：
中華民國刑法第304條
以強暴、脅迫使人行無義務之事或妨害人行使權利者，處 3 年以
下有期徒刑、拘役或 3 百元以下罰金。
前項之未遂犯罰之。

中華民國刑法第305條
以加害生命、身體、自由、名譽、財產之事，恐嚇他人致生危害
於安全者，處2年以下有期徒刑、拘役或3百元以下罰金。